【裁判字號】    98,交上訴,529
【裁判日期】    980903
【裁判案由】    公共危險
【裁判全文】
臺灣高等法院臺南分院刑事判決       98年度交上訴字第529號
上  訴  人
即  被  告  乙○○
上列上訴人因公共危險案件，不服臺灣嘉義地方法院九十八年度
交訴字第一六號中華民國九十八年三月二十五日第一審判決（起
訴案號：臺灣嘉義地方法院檢察署九十七年度調偵字第二九七號
），提起上訴，本院判決如下：
    主  文
上訴駁回。
    事  實
一、乙○○於民國九十七年五月八日中午十二時十分許，駕駛車
    牌號碼SC－二○六三號自用小客貨車，沿嘉義縣大林鎮○○
    號○道內側車道由北往南方向行駛，途經該省道與中山路交
    岔路口時，適甲○○騎乘車牌號碼MAY－六八一號重型機車
    行經上揭路口往中山路東向行駛，乙○○駕駛之車輛與甲○
    ○所騎之機車發生撞擊，甲○○因此人車倒地受有左鎖骨骨
    折及左側第三肋骨骨折等傷害（乙○○所涉過失傷害罪嫌部
    分，業經檢察官以犯罪嫌疑不足，為不起訴處分）。詎乙○
    ○將甲○○及其所騎機車移置路邊後，明知已肇事並因發生
    擦撞致甲○○人車倒地而受傷，竟基於肇事逃逸之犯意，未
    對甲○○採取救護或其他必要措施，並向警察機關報告，復
    未提供年籍或聯絡方式及資料，隨即藉口找尋機車店老闆來
    修理受損機車為由，駕駛上揭車輛逃離現場。適甲○○之同
    事蘇清旗見狀記下乙○○駕駛車輛之車牌號碼報警循線查悉
    上情。
二、案經嘉義縣警察局民雄分局報請臺灣嘉義地方法院檢察署檢
    察官偵查起訴。
    理  由
一、按被告以外之人於審判外之言詞或書面陳述，除法律有規定
    者外，不得作為證據，刑事訴訟法第一百五十九條第一項固
    定有明文。惟被告以外之人於審判外之陳述，雖不符刑事訴
    訟法第一百五十九條之一至第一百五十九條之四規定，而經
    當事人於審判程序同意作為證據，法院審酌該言詞陳述或書
    面陳述作成時之情況，認為適當者，亦得為證據；當事人、
    代理人或辯護人於法院調查證據時，知有第一百五十九條第
    一項不得為證據之情形，而未於言詞辯論終結前聲明異議者
    ，視為有前項之同意，同法第一百五十九條之五亦有明文。
    又被告以外之人於偵查中向檢察官所為之陳述，除顯有不可
    信之情況者外，得為證據；為同法第一百五十九條之一第二
    項所規定。同法第一百五十八條之三復規定：「證人、鑑定
    人依法應具結而未具結者，其證言或鑑定意見，不得作為證
    據」，其立法理由乃在擔保該證言或鑑定意見，係據實陳述
    或公正誠實之可信性。查證人甲○○、蘇清旗於偵查中具結
    證述之詞係屬於偵查中向檢察官所為之陳述，雖屬傳聞證據
    ，惟現階段刑事訴訟法規定，檢察官代表國家偵查犯罪、實
    施公訴，依法有訊問被告、證人及鑑定人之權，實務運作時
    ，檢察官於偵查中向被告以外之人所取得之陳述，原則上均
    能遵守法律規定，不致違法取供，且經法定具結程序以擔保
    其證言之可信性，其可信度極高，被告並未提出有何顯不可
    信之情形，是證人甲○○、蘇清旗於偵查中之證言，自得為
    證據。另本案所援引具傳聞性質之言詞或書面證據，關於證
    據能力，提示當事人均對之表示無意見，亦未於本案言詞辯
    論終結前聲明異議，爭執無證據能力；本院審酌各該審判外
    供述證據及書面作成時之情況，製作當時之過程、內容、功
    能等情況，其取得並無違法情形，具備合法可信之適當性保
    障，經綜合判斷，與本件犯罪待證事實，具有關連性，核無
    可信度明顯過低之情事，認具適當性，均得作為證據。
二、訊據上訴人即被告乙○○固坦承於上開時地，駕車與甲○○
    所騎機車發生擦撞，並將甲○○及其所騎機車移置路邊後駕
    車離去現場，惟矢口否認有何肇事致人傷害逃逸之犯行，辯
    稱：甲○○當時未表示身體如何，有表示機車壞掉，要求伊
    修理機車，乃急於尋找機車店而暫離現場，駕車至中山路上
    找修理機車的修車廠，後來沒找到，伊在當日中午十二點多
    就直接去分駐所，並在分駐所內坐了很久，約一、二個小時
    後，處理本案員警回來才開始做筆錄，大約下午三、四點做
    完筆錄離開分駐所，伊無肇事致人傷害逃逸之故意至明。又
    伊已七十五歲高齡，肇事後心慌不知如何處置，甲○○並無
    外傷，伊不知其受有骨折之傷害，以為只是輕微碰撞，否則
    肇事地點人煙眾多，且有甲○○之同事蘇清旗在場，伊如何
    能逃逸？此與一般肇事逃逸者均為郊野或深夜無人見聞者截
    然不同，退而言之，縱認伊之犯行成立，惟伊素行良好，並
    無任何前科紀錄，因一時失慮，偶罹刑典，年事已高，甲○
    ○所受傷害非重，有同事到場協助處理，犯罪情節並非重大
    ，伊所涉過失傷害部分，檢察官以犯罪嫌疑不足為不起訴處
    分，就本件車禍之過失程度尚屬輕微，爰請併為緩刑之宣告
    云云。
三、經查：
(一)被告乙○○於上開時地駕車與甲○○所騎機車發生擦撞後，
    將甲○○及其所騎機車移置路邊，即逕自駕車離開現場之事
    實，業據證人甲○○於偵查中證述：發生車禍後，被告就開
    著車要離開，正好伊同事到場看見，就去攔阻被告，但被告
    還是離開（見臺灣嘉義地方法院檢察署九十七年度偵字第五
    一○七號偵查卷第十頁），以及證人蘇清旗於偵查中證稱：
    發生車禍時，伊在中正路六七三號一樓櫃檯處，離車禍地點
    不到一百公尺，伊聽到車禍碰撞之聲音才出來查看，發現同
    事甲○○發生車禍，當時甲○○扶著頭，機車也被移到路旁
    ，伊走到車禍地點，肇事車輛之駕駛被告就上車，表示要離
    開去找機車店，伊與另一同事都有攔阻被告，並請被告留在
    現場，等警察來處理，但是被告還是執意離去就開車走了。
    被告並沒有留下聯絡方式或叫救護車或留在現場等候警察到
    場處理，就直接開車走，不知道去哪裡了，後來也沒有回到
    現場等語明確（見臺灣嘉義地方法院檢察署九十七年度調偵
    字第二九七號偵查卷宗第十二、十三頁），堪認屬實。
(二)被告於原審審理時坦承：甲○○於發生車禍後，有表示會痛
    （被告並動一動自己的肩膀）等語（見原審卷第十頁），且
    甲○○因該車禍確受有肩部鎖骨骨折、肋骨骨折等傷害，有
    財團法人佛教慈濟綜合醫院大林分院九十七年六月十九日診
    斷證明書一份附卷可稽（見嘉義縣警察局民雄分局嘉民警偵
    字第○九七○○三○○四八號刑案偵查警卷第十一頁），足
    見被告確於車禍後即已知悉甲○○因該車禍受有傷害無疑。
    再據被告於警員初詢及檢察官第一次偵訊時，均僅供稱車禍
    後駕車離開現場找機車行，並未供稱找不到機車行即直接轉
    往分駐所，有九十七年五月八日警詢筆錄、九十七年八月二
    十七日偵訊筆錄各一份附卷可稽（見警卷第一頁至第四頁、
    偵字卷第八頁至第十頁），迄檢察官第二次偵訊後始為此抗
    辯，倘其當時確有即時前往分駐所報案，理應早在警詢，以
    及相隔三月餘已有充分時間準備應訴之第一次偵訊，經偵查
    人員質疑車禍後逃逸離開現場之時，即提出此項對其有利之
    情事，然其卻於事後始為此抗辯，真實性如何已堪質疑。且
    被告於九十七年五月八日接受警詢之時間係自下午五時二十
    五分起至六時七分止，有上開警詢筆錄可按，被告所辯製作
    警詢筆錄之時間亦與此顯然不同。再據證人即本案承辦員警
    郭長發於原審結證：當時甲○○表示被一男子撞到，開一部
    小貨車，說要去找修車行就跑掉了，渠等清查車牌號碼，發
    現車主是被告住在民雄，經聯繫結果被告不在家，有請其兒
    子要被告到分駐所說明，後來其兒子才帶同被告到分駐所等
    語（見原審卷第三三、三四頁），以及證人即於九十七年五
    月八日中午十二時至下午二時間在分駐所內值班之員警劉家
    宏於原審證稱：伊當時值班係坐在分駐所前值班檯，並未外
    出巡邏或處理其他案件，均待在值班檯處，且無印象被告曾
    在上開值班期間到分駐所內，其工作記錄簿上亦無此記載等
    語明確（見原審卷第三九頁），足見被告於車禍當日並未主
    動，而係經警透由其子通知始到分駐所接受詢問調查無誤。
    況被告亦已自承：車禍發生後伊未報警或叫救護車，警方到
    場處理時伊未在場，且伊離開現場時並未留下自己的聯絡電
    話及姓名地址等語明確（見偵字卷第九頁），益證被告當時
    確未對甲○○採取救護或其他必要措施，並向警察機關報告
    ，復未提供年籍或聯絡方式及資料，隨即藉口駕車逃離現場
    。被告上開辯稱甲○○當時並未表示身體如何，伊在當日中
    午十二點多有前往分駐所云云，均係事後圖卸之詞，尚不足
    採。
(三)此外，並有嘉義縣警察局指揮中心受理一一○報案紀錄單、
    道路交通事故現場圖、道路交通事故調查報告表、肇事人自
    首情形紀錄表各一份及道路交通現場及車損照片十張在卷可
    憑（見調偵字卷第十七之一頁、警卷第十二頁至第十八頁、
    第二二頁）。本件事證明確，被告犯行已堪認定。至被告於
    本院再聲請訊問證人郭長發，以證明係其自行到大林分駐所
    ，並非肇事逃逸云云。按證人已由法官合法訊問，且於訊問
    時予當事人詰問之機會，其陳述明確別無訊問之必要者，不
    得再行傳喚。刑事訴訟法第一百九十六條定有明文。查證人
    郭長發業經原審合法訊問，且於訊問時予當事人詰問之機會
    （見原審卷第三五頁），而被告如何到分駐所製作筆錄，亦
    據證人郭長發於原審證述在卷，已如上述，核無再行傳喚之
    必要。
四、核被告所為，係犯刑法第一百八十五條之四肇事致人傷害逃
    逸罪。原審以被告罪證明確，因予適用刑法第一百八十五條
    之四、第四十一條第一項前段之規定，審酌被告素行良好，
    無任何前科紀錄，有臺灣高等法院被告前案紀錄表可按，因
    一時失慮，偶罹刑典，且年事已高，就本件車禍之過失程度
    、犯罪情節（甲○○所受傷害非重，並已有同事到場協助處
    理）均非重大，其所涉過失傷害部分，經臺灣嘉義地方法院
    檢察署檢察官以犯罪嫌疑不足為不起訴處分，有不起訴處分
    書一份存卷可憑（見調偵字卷第十八、十九頁），以及被告
    自陳高工畢業、已婚、有三個小孩都已成家、現在靠公務員
    退休金過生活，有時亦批貨來賣等一切情狀，量處有期徒刑
    六月，併諭知易科罰金之折算標準。本院經核原判決認事用
    法俱無不合，量刑亦稱妥適，被告上訴意旨否認犯罪，指摘
    原判決不當，非有理由，應予駁回。
五、被告請求宣告緩刑云云。惟查被告駕車肇事，未顧及被害人
    而逃逸，蔑視交通法規，危害性非輕，難認無再犯之虞，自
    不宜宣告緩刑。
六、據上論斷，應依刑事訴訟法第三百六十八條，判決如主文。
本案經檢察官郭珍妮到庭執行職務。
中    華    民    國    98    年    9     月     3     日
                  刑事第四庭    審判長法  官  吳志誠
                                      法  官  陳珍如
                                      法  官  高明發
以上正本證明與原本無異。
如不服本判決應於收受送達後10日內向本院提出上訴書狀，其未
敘述上訴理由者，並得於提起上訴後10日內向本院補提理由書（
均須按他造當事人之人數附繕本）「切勿逕送上級法院」。
                                      書記官  黃子起
中    華    民    國    98    年    9     月     4     日
附錄本判決論罪科刑法條：
刑法第185條之4條（肇事遺棄罪）
駕駛動力交通工具肇事，致人死傷而逃逸者，處6月以上5年以下
有期徒刑。


司法院資訊處製作；財團法人民間司法改革基金會備份。
